最高法院刑事判決　　　　　　九十四年度台上字第五四八三號
　　上　訴　人　乙○○　民國5.
　　　　　　　　　　　　之1號.
　　　　　　　　　　　　弄4號.
　　　　　　　　甲○○　民國4.
　　　　　　　　　　　　6巷2.
　　共　　　同
　　選任辯護人　吳賢明律師
上列上訴人等因違反槍砲彈藥刀械管制條例（貪污）案件，不服
台灣高等法院高雄分院中華民國九十四年五月十日第二審判決（
九十三年度上訴字第四七九號，起訴案號：台灣高雄地方法院檢
察署九十年度偵字第一五八二一號），提起上訴，本院判決如下
：
    主  文
原判決撤銷，發回台灣高等法院高雄分院。
    理  由
本件原判決認定上訴人乙○○（原名戴文恭）原係高雄縣警察局
刑事警察隊（下稱高雄縣刑警隊）第三組偵查員，為依法從事於
公務之人員，於民國八十七年七月十四日查獲黃燕珍（即陳黃燕
珍）、崔立中持有毒品海洛因及安非他命。黃燕珍、崔立中於羈
押期間，經高雄市政府警察局刑事警察大隊（下稱高雄市刑警大
隊）提訊起獲手槍二支，崔立中供出手槍係林志隆所提供。乙○
○獲悉上情並知黃燕珍係槍擊犯黃上豐（通緝中）胞妹，為爭取
肅槍績效，欲利用崔立中、黃燕珍聯絡林志隆另交出槍枝，再栽
贓為黃上豐所有。同年八月二十日上午，乙○○與不知情之偵查
員陳榮洲等人提解崔立中、黃燕珍至高雄縣刑警隊詢問。乙○○
先行製作黃燕珍供述黃上豐可能在高雄縣杉林鄉○○路一三八號
住處藏有槍械之筆錄；復知悉上訴人甲○○與林志隆熟識，遂於
同日下午二時許，將崔立中、黃燕珍提解至高雄縣岡山鎮○○路
七十號甲○○住處。甲○○受乙○○之託，打電話聯絡林志隆至
其住處商討提供槍枝裁贓事宜。謀議既定，乙○○、甲○○、黃
燕珍、崔立中即共同基於犯意聯絡，由林志隆前往高雄縣岡山鎮
小岡山某廢棄防空洞內，取出未經許可持有之手槍一支及子彈一
發（如原判決附表編號一、二所示），以報紙包裝後，交付甲○
○轉交乙○○。乙○○復向甲○○、林志隆表示，黃燕珍先前交
給高雄市刑警大隊二支手槍，不能只交給高雄縣刑警隊一支槍，
要求林志隆再交出一支手槍。林志隆又於翌（二十一）日至上開
廢棄防空洞內取出未經許可而持有之手槍一支及子彈二發（如原
判決附表編號三、四所示），攜至甲○○住處交予甲○○持有。
同月二十四日中午，乙○○攜帶上開附表編號一、二所示之槍、
彈，偕不知情之偵查員陳榮洲等人提解黃燕珍至甲○○住處，向
甲○○取得同附表編號三、四所示之槍、彈後，即開車至黃上豐
住處，乘隙將之放置於黃上豐住處一樓至二樓樓梯轉角間之廢紙
箱內，然後押解黃燕珍至該樓梯轉角間，在廢紙箱內取出上開槍
、彈。同日下午返回高雄縣刑警隊，乙○○即於其職務上製作之
黃燕珍警詢筆錄上，登載黃燕珍帶同警方至黃上豐住處搜索查獲
手槍二支及子彈三發等不實事項，呈核上級主管後，經高雄縣警
察局於同年九月十五日備函將該警詢筆錄移送台灣高雄地方法院
檢察署檢察官偵辦黃上豐違反槍砲彈藥刀械管制條例罪嫌，遂行
其偽造證據誣告黃上豐受刑事處分之目的，足以生損害於司法機
關對犯罪偵查之正確性及黃上豐等情。爰撤銷第一審之判決，改
判論處乙○○公務員假借職務上之機會，共同未經許可，持有手
槍，及甲○○共同未經許可，持有手槍罪刑。固非無見。
惟查刑法第三十八條第一項第一款關於違禁物之沒收，以裁判時
仍具有違禁物之性質者，始足當之。依內政部警政署刑事警察局
鑑驗通知書記載，原判決附表二、四所示之子彈三發，已於鑑驗
時試射二發（見影印二二六八０號偵查卷第十一頁）；該二發子
彈既經試射擊發，所餘彈頭及彈殼不復具有子彈之功能，自非違
禁物，乃原判決猶依前開規定，諭知扣案之「子彈」全部均沒收
，自有判決適用法則不當之違法。再，黃燕珍在法務部調查局高
雄市調查處（下稱高雄市調處）詢問時供稱：「八十七年八月二
十日第一次借提赴甲○○住處時，由我及林志隆、戴文恭（即乙
○○）三人在甲○○住處二樓樓梯旁靠近日式和室前走道處談論
賣車、買槍事宜，崔立中及其他三名刑警及甲○○等人則在二樓
沙發旁泡茶。」等語；又於偵查中供稱：「（問：在日式房間有
幾人？）戴文恭、林志隆及我三人，原先是戴文恭叫我們籌錢我
們說沒錢，盧某帶我們三人到日式房間階梯處，盧某就回到客廳
……」等語（見他字第一九六四號偵查卷第六十四頁反面至第六
十五頁、第七十頁反面）。如果不虛，本件似僅乙○○、黃燕珍
及林志隆共同商議提供槍、彈栽贓之事，甲○○及崔立中並未參
與。原判決亦認黃燕珍在高雄市調處所為之陳述均屬實在，因而
採為判斷之依據，惟又謂甲○○與乙○○、林志隆、黃燕珍就上
開犯行有犯意聯絡及行為分擔，均為共同正犯；崔立中與彼等亦
有犯意聯絡，為共謀正犯（見原判決第八面第二十七行至第九面
第一行、第十一面第二十二行至第二十四行），併有判決所載理
由矛盾之可議。實情如何，尚欠明瞭，仍應究明釐清，始足為判
決之基礎。上訴意旨指摘原判決違背法令，尚非全無理由，應認
有撤銷發回更審之原因。
據上論結，應依刑事訴訟法第三百九十七條、第四百零一條，判
決如主文。
中　　華　　民　　國　九十四　年　　十　　月　　六　　日
                      最高法院刑事第三庭
                          審判長法官  紀　俊　乾
                                法官  黃　正　興
                                法官  劉　介　民
                                法官  陳　東　誥
                                法官  吳　昆　仁
      本件正本證明與原本無異
                                      書  記  官
中　　華　　民　　國　九十四　年　　十　　月　　七　　日
                                                      v
